臺灣高等法院臺南分院刑事判決
　　　　　　　　　　　　　　　 94年度上易字第186號　Ａ
上　訴　人　臺灣臺南地方法院檢察署檢察官
上　訴　人
即　被　告　乙○○
被　　　告　戊○○
　　　　　　丁○○
共　　　同
選任辯護人　李合法　律師
　　　　　　趙培皓　律師
上列上訴人因被告等因侵占等案件，不服臺灣臺南地方法院九十
二年度易字第六００號中華民國94年1月21日第一審判決（起訴
案號：臺灣臺南地方法院檢察署九十一年度偵字第九六二０號、
九十二年度偵字第六六０、三六三五號），提起上訴，本院判決
如下：
    主  文
上訴駁回。
    事  實
一、乙○○原係春億電線工業股份有限公司（下簡稱春億公司）
    總經理，又春億公司董事長丙○○因該公司經營不善，辭去
    董事長之職，而由該公司董事會選舉乙○○接任，詎乙○○
    於九十年六月十三日接任春億公司董事長後，為避免春億公
    司內之存貨遭公司債權人取償，明知春億公司並未售貨予香
    港ＣＯＲＥＬ公司及華興變壓器製造廠有限公司（以下簡稱
    華興公司），竟基於將不實事項登載於業務上作成文書之概
    括犯意聯絡，先於九十年六月二十七日，向錩霖企業股份有
    限公司承租位於高雄縣仁武工業區○○○路二五之一號之倉
    庫，並自九十年六月三十日起至同月九日止，連續假藉出貨
    予香港ＣＯＲＥＬ公司、華興公司之名義，而指示不知情之
    春億公司業務部副理郭若君，開立出貨予香港ＣＯＲＥＬ公
    司、華興公司如附表一、二所示之內容不實之「成品出庫單
    」及「指令匯總表」（包括「出貨明細表」）等，並持以行
    使，而使春億公司倉管人員依上開不實之「指令匯總表」（
    包括「出貨明細表」），點交貨品數量，準備出貨，並使春
    億公司警衛依前開不實之「成品出庫單」，清點出貨數量及
    確認客戶後放行出貨。乙○○即以上開方式，自九十年七月
    二日起，至同月十一日止，將如附表三所示之春億公司漆包
    線產品約一百十七公噸，運往高雄縣仁武工業區○○○路二
    五之一號倉庫及將約二十公噸之漆包線產品，運至臺南縣新
    化鎮惠達公司之倉庫藏匿，而達成公司貨物移倉藏匿之目的
    ，足以生損害於春億公司對公司存貨、銷貨管理之正確性及
    香港ＣＯＲＥＬ公司、華興公司商譽與債權公司求償。
二、案經丙○○向法務部調查局臺南縣調查站告發移送臺灣臺南
    地方法院檢察署檢察官偵查起訴。
    理  由
壹、被告乙○○業務上登載不實有罪之部分：
一、訊之上訴人即被告乙○○固不否認有指示郭若君開立如附表
　　一、二所示之「成品出庫單」及「指令匯總表」（包括「出
  　貨明細表」），並交由春億公司之倉管人員及警衛進行後續
    出貨事宜，而將如附表三所示之春億公司漆包線產品，運往
    高雄縣仁武工業區○○○路二五之一號倉庫藏匿，及臺南縣
    新化鎮惠達公司之倉庫等事實。惟矢口否認明知如附表三所
    示之出貨交易為虛偽，卻仍指示不知情之郭若君開立上開如
    附表一、二所示之「成品出庫單」、「指令匯總表」（包括
    「出貨明細表」）等情，辯稱：伊自己接洽本件交易，伊係
    經由中盤商利誌國際香港公司（下簡稱利誌公司），與華興
    公司、香港ＣＯＲＥＬ公司交易，單價伊有傳給利誌公司，
    並約定貨物價金約一千萬元云云。
二、惟查：
  (一)被告乙○○於臺南縣調查站即供述：伊確係以出貨給香港Ｃ
    ＯＲＥＬ公司及華興公司之名義，指示公司業務部副理郭若
    君以上述公司名義開立出貨單及指令匯總表出貨，並僱用宜
    暉貨運公司載運至高雄縣仁武工業區○○○路二五之一號。
    伊有與香港ＣＯＲＥＬ公司及華興電器股份有限公司洽談買
    賣事宜，惟因故未成交。伊僱用宜暉貨運公司搬運上述貨品
    ，是為不讓員工知道，以免人心惶惶，搬運當時伊有告訴副
    廠長陳世鈞、倉管組長鍾清水、品管課長朱進興等三位員工
    ，這是移倉動作，是要防範公司周轉困難等語（詳調查卷第
    二頁）。則被告乙○○明知春億公司所有如附表三所示之漆
    包線，並未實際售予香港ＣＯＲＥＬ公司、華興公司，卻以
    出貨予前開公司之名義，指示郭若君開立給前開公司之出貨
    單及指令匯總表，達成將春億公司存貨移倉以保障春億公司
    財產之目的，應為明確。
  (二)況被告乙○○於偵查中亦供稱：伊接任董事長後公司受銀行
    、廠商干擾財務不佳，所以決定將部分漆包線移倉至公司他
    處存放，準備找利誌公司協助找買主，賣錢後貼員工薪資，
    資遣費等，利誌公司已找買主，尚未看貨，和利誌公司接洽
    只有伊知道等語（詳偵卷第一四六頁）。則被告在指示郭若
    君開立如附表一、二所示之「成品出庫單」及「指令匯總表
    」（包括「出貨明細表」）時，尚未與香港ＣＯＲＥＬ公司
    或華興公司達成買賣合意，已屬明確。縱被告確實有意透過
    利誌公司賣貨予香港ＣＯＲＥＬ公司、華興公司，然其指示
    郭若君記載出貨予香港ＣＯＲＥＬ公司及華興公司在「成品
    出庫單」、「指令匯總表」上之內容既非實情，則在如附表
    一所示之「成品出庫單」、「指令匯總表」所登載者即為不
    實出貨事項至明。
  (三)又證人即春億公司業務副理郭若君迭於調查局調查時及偵查
    時陳稱：春億公司宣告倒閉前，有不正常出貨情形，在九十
    年七月二日，實際春億公司並未接到客戶訂單，但乙○○私
    下指示，要伊分批將公司所生產的漆包線庫存品，分別出貨
    給香港ＣＯＲＥＬ公司及華興公司，當時伊曾質疑詢問過乙○○，但他要伊不要多管，只要依照指示開立出貨單及指令
    匯總表即可，乙○○並向伊表示出貨事宜伊已安排宜暉貨運
    股份有限公司負責處理，伊雖有疑惑，但為人部屬也只好照
    辦，不敢多問。乙○○要伊出貨給香港ＣＯＲＥＬ公司及華
    興公司之漆包線，其項目種類繁多，且出貨時間從九十年七
    月二日至同月十一日，其累計數量約達一百六十多噸（公司
    倉庫仍留有二十餘噸），市價約一千五百餘萬元。伊原先並
    不知道乙○○是否確實出貨給該公司，但事後聽公司員工向
    伊表示，該一百六十多噸漆包線，乙○○是要宜暉貨運公司
    載至高雄縣大社工業區○○路二五號倉庫藏匿，且因事後乙○○沒有要求伊開立該些出貨之統一發票，前述客戶亦沒支
    付貨款，可見該些公司所有之漆包線確實是由乙○○假借出
    貨名義載走；九十年七月二日至十一日，春億公司漆包線乙
    批遭運出，是乙○○直接和客戶談，要伊提出庫存資料，告
    訴伊要出貨給華興公司、香港ＣＯＲＥＬ公司，數量也是被
    告乙○○告訴伊的，伊是根據乙○○口頭提示出貨。伊沒有
    見到訂單，但伊等依乙○○提示，送到指定地點。同年七月
    十一日水災，乙○○說：「貨泡水，對方不買了」。但伊未
    見到退訂書面等語（詳調查卷第九頁、偵卷第二八頁）。其
    復於原審審理時亦證稱：九十年六月至七月間，伊在春億公
    司擔任業務部副理。春億公司生產漆包線。春億公司訂單之
    收受及出貨由伊負責，伊接獲客戶訂單後，有些客戶，例如
    大批訂單或是新客戶，或是價格不是在公司一般報價之情形
    下，伊會跟主管請示，請示後會與客戶確認，不論客戶訂單
    大小，都會確認，亦即聯絡是否確定接單，價格及出貨事宜
    ，包括交貨日期及運送地點。開立出貨單及指令彙總表是伊
    工作，但伊會交代業務助理去處理，出貨之後，伊會開立統
    一發票，香港ＣＯＲＥＬ公司、華興公司都是春億公司中盤
    商利誌公司之客戶。此二家公司於九十年七月間，向春億公
    司訂貨之事，是當時董事長乙○○告訴伊的。香港ＣＯＲＥ
    Ｌ公司及華興公司之訂貨，則是乙○○告訴伊的，乙○○說
    要將貨運到高雄那個倉庫。出貨後，伊不會再與客戶聯繫貨
    到情形，如果沒有送到，客戶會與伊公司聯絡。此二家公司
    出貨單及指令彙總表由伊開立，春億公司出貨後，伊都沒有
    為香港ＣＯＲＥＬ公司及華興公司開立統一發票，因為後來
    春億公司發生跳票情事，且在公司跳票前，高雄那批貨泡到
    水，買主說品質有問題，不要買，所以沒有開立發票。當時
    ，是董事長乙○○交代之訂單，乙○○說有與客戶談好，伊
    只是職員，依據主管交代做事情，伊沒有接到香港ＣＯＲＥ
    Ｌ公司、華興公司訂貨傳真或電話。以前出貨給香港ＣＯＲ
    ＥＬ公司、華興公司，貨物都直接送到港口辦理出口。伊不
    知道為何此次直接送到高雄倉庫，乙○○告訴伊已與客戶談
    妥，要伊直接把貨櫃送到那邊。這二家客戶後來都沒有支付
    貨款，因為後來都不買了等語（詳原審卷第九二頁至第一０
    一頁）。則依證人郭若君上開證述之情節，其登載如附表一
    、二所示之「成品出庫單」及「指令匯總表」（包括「出貨
    明細表」），均係由被告乙○○口頭告知、指示其照辦，其
    出貨前並無接獲任何關於香港ＣＯＲＥＬ公司及華興公司訂
    貨之傳真、電話或其他憑證可佐，春億公司出貨後，亦無如
    同一般交易習慣，有給付貨款或開立發票等情形，況且被告
    指示出貨之目的地係高雄縣仁武工業區○○○路二五之一號
    倉庫，既非如其所稱之買主香港ＣＯＲＥＬ、華興公司或交
    易對象利誌公司，出貨情況亦非如同春億公司往常出貨予香
    港ＣＯＲＥＬ、華興公司時，直接運送至港口，且春億公司
    亦未開立統一發票、收受定金或信用狀諸情，春億公司關於
    附表三所示之出貨情形，顯與一般正規之買賣交易有悖，益
    證被告乙○○所辯稱其將如附表三所示之漆包線出貨予上開
    公司乙情，應為虛構。
  (四)證人即春億公司倉庫管理組長鍾清水於臺南縣調查站時證稱
    ：伊於八十五年間擔任春億公司倉庫管理組長，迄九十年七
    月十日止。伊所負責之主要業務為負責管理本公司成品倉庫
    之管理，包括依照業務部門製作之「指令彙總表」填寫成品
    名稱及數量，並據以點交數量出倉準備出貨。在春億公司關
    廠前夕（約在九十年七月八日至九十年七月十一日間），乙○○確有透過業務部副理郭若君填寫製作「指令彙總表」交
    由伊，在倉庫點交漆包線準備出貨，當時因為有業務部副理
    郭若君依現定交付「指令彙總表」給伊，因此伊不疑有他，
    乃依該「指令彙總表」點交數量。因為按公司作業規定，伊
    擔任倉庫管理組長，只負責依照業務部門製作之「指令彙總
    表」點交產品數量準備出貨，出貨時則由大門警衛室依照業
    務部門製作之出貨單再清點出貨數量及確認是否為實際客戶
    ，並記載客戶名稱、產品數量（箱數）及出貨車車號等資料
    於守衛日誌上，因此要確認是否有無客戶實際買賣交易，是
    警衛室職責等語（詳調查卷第十五至第十六頁）。據其前揭
    證詞，可知上開經被告乙○○指示，而由郭若君記載不實出
    貨事項之「成品出庫單」、「指令匯總表」（包括「出貨明
    細表」），嗣已持以行使，交春億公司倉庫管理人員及警衛
    依該記載不實之「成品出庫單」及「指令匯總表」（包括「
    出貨明細表」），分別點交、清點貨品數量而為出貨事宜，
    殆無疑義。
  (五)至於被告乙○○雖辯稱：漆包線原是要賣給華興公司、香港
    ＣＯＲＥＬ公司，是中盤商「利誌」找伊接洽的，伊本來就
    是憑電話出貨，沒有單據。因為當時很缺錢。伊是把這批庫
    存趕快賣，又怕公司倒有人來鬧，想先拿到錢給員工。單價
    伊有傳給「利誌」，已談妥為一千萬元左右，是伊自己接洽
    的等語（詳偵卷第三十頁）。然此與前開被告所供及證人郭
    若君所證述之情節，並不相符，被告前揭所辯，應屬事後卸
    責之詞，不足採信。另證人即利誌公司之負責人甲○○雖於
    偵查中證稱：「利誌公司與春億公司有生意往來，從十年前
    就有生意往來，利誌公司是中盤商，向春億買漆包線，轉賣
    利誌香港ＣＯＲＥＬ公司、華興、科匯、保利達、福聯等公
    司，利誌公司是以電話或傳真向春億公司乙○○或郭若君訂
    貨。利誌公司每月都有向春億訂貨，春億公司將貨送交利誌
    公司或利誌公司之客戶，貨收到才付錢」等語。又於本院審
    理時到庭結證稱：當時尚在洽談中並未談成，且係以利誌公
    司訂貨等語。依此，僅能證明利誌公司確與春億公司有長久
    之交易關係，並於九十年六七月間利誌公司曾與替億公司洽
    談購買漆包線等情，但不能依此推論春億公司如附表三所示
    出貨行為，係為履行附表一、二所示之交易。況被告乙○○
    已供陳：伊係為保障春億公司財產，避免債權人取償，始為
    上開移倉藏放貨物之行為，春億公司實際上並無如附表一、
    二所記載之買賣交易行為，甚為明確，自不能以證人甲○○
    之證述，逕作為對被告乙○○有利之證據。至於被告乙○○
    另提出利誌國際公司曾於八十五年至九十年間向春億公司購
    買產品並指定出貨公司之商業發票（INVOCE）及發票證明此
    次出貨情形與以往相同，並無不實一節，因本次交易並未談
    妥，且利誌公司尚未下訂單，已據證人甲○○到庭結證甚詳
    ，是被告所提過去利誌公司購買產品並指定出貨公司之商業
    發票及發票，亦僅能證明其過去之交易，而不能為本案有利
    證據。
  (六)綜上所述，被告乙○○上開所辯，顯係事後卸責之詞，不足
    採信。本件事證明確，被告上開之行使業務上登載不實文書
    之犯行，洵堪認定，應依法論科。
三、核被告乙○○所為，均係犯刑法第二百十六條、第二百十五
    條行使明知為不實之事項，而登載於其業務上作成之文書罪
    。其登載不實事項於業務上所作成之文書之低度行為，已為
    嗣行使該不實業務上所作成之文書之高度行為所吸收，不另
    論罪。其利用不知情之春億公司業務部副理郭若君犯罪，係
    屬間接正犯。又其先後多次犯行，時間緊接，所犯係構成要
    件相同之罪名，顯係基於概括犯意反覆為之，應依刑法第五
    十六條連續犯之規定論以一罪，並加重其刑。
四、原審以被告乙○○就此部分犯行，罪證明確，因予適用刑法
    第五十六條、第二百十六條、第二百十五條（漏引罰金罰鍰
    提高標準條例第一條前段）規定，並審酌被告乙○○並無前
    科，素行尚佳，此有臺灣臺南地方法院檢察署刑案資料查註
    紀錄表及臺灣高等法院被告全國前案紀錄表附卷可稽，其犯
    罪之動機、目的乃為保全春億公司之存財產、其品性、生活
    狀況、智識程度、犯罪所生之損害，及其先於調查局調查時
    坦承犯行，嗣否認犯行，犯罪後之態度等一切情狀，量處有
    期徒刑七月。本院經核原判決認事用法，並無不合，量刑亦
    稱允當。上訴意旨，指摘原判決量刑過重，為無理由，應予
    駁回。
貳、被告乙○○業務侵占不另為無罪諭知部分：
一、公訴意旨略以：乙○○於九十年六月十三日接任春億公司董
    事長，為從事業務之人，其另行基於意圖為自己不法所有之
    概括犯意，自九十年七月二月起至同年月十一日止，假藉以
    出貨予香港ＣＯＲＥＬ公司及華興公司之名義，連續將春億
    公司漆包線產品，共約一百十七公噸，運往前開所承租之高
    雄縣仁武工業區○○○路二五之一號倉庫藏匿，以及將約二
    十公噸之漆包線產品，運至臺南縣新化鎮惠達公司倉庫藏匿
    ，而將上開業務上所持有如附表四所示之漆包線產品，侵占
    入己。乙○○又於九十年七月十一日晚上八時許，至春億公
    司，將公司所有之生產器具如附表五所示之伸線眼模四千餘
    粒，搬運至臺南市○區○○街十五巷二一號其住處藏匿，復
    將上開業務上所持有如附表五所示之生產器具伸線眼模侵占
    入己。則被告共計侵占春億公司上開財物，總計一千餘萬元
    。因認被告乙○○另涉犯有刑法第三百三十六條第二項業務
    侵占罪嫌云云。
二、按被告未經審判證明有罪確定前，推定其為無罪；犯罪事實
    應依證據認定之，無證據不得認定其犯罪事實，刑事訴訟法
    第一百五十四條第一項、第二項定有明文。次按認定不利於
    被告之事實，須依積極證據，苟積極證據不足為不利於被告
    事實之認定時，即應為有利於被告之認定，更不必有何有利
    之證據。
三、本件公訴人認被告乙○○就右揭事實，另涉犯有業務侵占罪
    嫌，無非以告發人丙○○之指訴、證人王明隆、郭若君之證
    述，及春億公司成品出庫單三十九紙及指令匯總表各一份、
    照片五張、春億公司九十年股東臨時會議紀錄及董事會會議
    記錄乙份、房屋租賃契約書一份等件，為其所憑論據。
四、訊之被告乙○○則堅決否認有業務侵占犯行，辯稱：伊於九
    十年五月份開股東會議時，曾問告發人丙○○能否補足公司
    八百萬元之資金缺口，丙○○說沒有辦法，所以才會選伊擔
    任董事長，由伊處理公司資金缺口問題。丙○○在外四處散
    佈公司有八百萬元資金缺口無法處理，所以一些銅線廠商都
    不敢出貨給伊公司，銀行亦不願協助。伊接任公司董事長職
    務後，為維護公司財產，始遷移漆包線及伸線眼模藏放地點
    ，並無侵占意圖，如果伊有犯罪意圖，可遠走高飛，何必還
    清償公司債務云云。
五、經查：
  (一)據被告乙○○前開供述，其將如附表四、五所示之春億公司
    貨物移往他處，係為達成將春億公司存貨及生產設備移倉，
    以保障春億公司財產之目的，詳如前述，不再贅敘。此情參
    酌證人王明隆於偵查中所證稱：乙○○叫大家開會，說一些
    「倒而不閉」之道理，要渠等把一些未被銀行設定抵押擔保
    的設備搬到他處，讓債權人無法扣押。至九十年七月底，乙○○已找不到人，有一天他打電話給伊，要伊「搬去放的東
    西搬回公司」，伊認為東西是乙○○叫大家搬的，公司物品
    已被處理一空，這樣做不妥當，才通知丙○○等語（詳偵卷
    第八九頁）。足證被告乙○○要求搬運前開如附表四、五所
    示之漆包線及伸線眼模之目的，乃為將春億公司內之存貨及
    生產器具藏放他處，以保全公司財產，甚為明確。則被告乙○○既係為保全春億公司之財產而將如附表四、五所示之漆
    包線及伸線眼模移往他處，即難認其主觀上有何侵占前開漆
    包線及伸線眼模等物之故意。
  (二)又證人郭若君亦證稱：漆包線後來部分交給債權人即大亞、
    華隆、劦盛、惠達、義芳等公司，泡水部分漆包線是賣給良
    春公司等語。則如附表四所示春億公司漆包線，嗣確實分別
    出賣求現或供春億公司債權人抵債，足徵被告乙○○陳稱其
    搬動如附表四所示之漆包線，乃為保護春億公司之財產乙情
    ，應為真實。倘若被告如為自己不法之利益，有意將如附表
    四所示之漆包線搬移他處，予以侵占入己，焉有事後更將上
    開其所搬移之漆包線，為春億公司之利益，再予以出賣償還
    春億公司債務或為春億公司抵債之理？準此，被告將如附表
    四所示之漆包線搬移他處，其主觀上並無侵占入己之故意，
    至為明確。
  (三)證人即同案被告戊○○於原審審理時亦結證稱：春億公司九
    十年九月開始償還款項予供貨廠商，九十年九月以後償還三
    千一百七十多萬元；九十一年償還二百多萬元；九十二年償
    還二百四十五萬元，九十三年十月償還三百四十八萬元，陸
    續到同年十二月都還有在還錢。當初董事長交換時，因為很
    亂，所以股東會有決議授權給乙○○，讓乙○○保護公司財
    產。公司沒有具體授權乙○○藏匿前開物品，但是有授權乙○○保護公司財產。被告乙○○拿走之伸線眼模，都已經抵
    償公司債權人大亞公司、其美公司、忠良公司。送至高雄錩
    霖公司倉庫之漆包線賣掉以後，有入公司帳，賣五百多萬元
    等語（詳原審卷第三七八至三八三頁）。參之卷附春億公司
    與其美精密工業股份有限公司（下簡稱其美公司）、中良實
    業股份有限公司（下簡稱中良公司）協議書二紙，益見如附
    表四、五所示之漆包線與伸線眼模嗣分別出賣清償春億公司
    所欠債務或予以抵債（詳如附表四、五備註所示），亦證被
    告將如附表四、五所示之漆包線及伸線眼模搬離他處，顯為
    保全春億公司之財產，其主觀上並無侵占入己之故意至明。
六、核被告乙○○涉犯業務侵占犯行部分，應認其主觀上並無侵
    占入己之犯意。此外，復查無其他積極證據，足以證明被告
    乙○○確有如公訴人所指之業務侵占罪嫌，被告此部分犯罪
    尚屬不能證明，惟檢察官認被告乙○○所涉業務侵占犯行，
    與前開已論罪科刑之業務登載不實犯行，有牽連犯之裁判上
    一罪之關係，爰不另為無罪之諭知，附此敘明。
參、被告乙○○、戊○○、丁○○共同侵占無罪部分：
一、公訴意旨另以：乙○○原係春億公司總經理，戊○○及丁○○分別係春億公司財務部經理及會計課長。緣八十八年二月
    十二日，由春億公司繳納保險費，為員工投保團體意外傷害
    保險，公司曾要求員工出具切結書，約定「非因公務造成職
    業災害或意外等情事發生，公司就其保險金給予百分之五十
    之補償」，即員工若非因公意外死亡，其保險金半數應歸屬
    春億公司所有。八十八年十二月十九日春億公司員工曾成孔
    因車禍意外死亡，理賠保險金計一百萬元，於八十九年由曾
    成孔之大陸配偶施文豔向保險公司具領後，依前開切結書之
    約定，其中五十萬元應歸屬春億公司所有，詎乙○○、戊○○及丁○○等三人竟共同基於意圖為自己不法所有之犯意聯
    絡，謀議將該五十萬元據為己有而予侵占，原欲存入丁○○
    個人帳戶，嗣丁○○先將款項置於保險櫃中，後因覺得不妥
    ，即於八十九年一月十八日將該款項存入春億公司設於彰化
    銀行西臺南分行帳戶內。因認乙○○、戊○○及丁○○共同
    涉犯刑法第三百三十五條第一項之普通侵占罪嫌云云。
二、按不能證明被告犯罪，應諭知無罪之判決，刑事訴訟法第三
    百零一條第一項著有明文。又按告發人之指訴，係以使被告
    受刑事訴追為目的，是其陳述是否與事實相符，仍應調查其
    他證據以資審查，若被害人之陳述並無瑕疵，就其他方面調
    查又與事實相符，固足採為科刑之基礎，徜其陳述尚有瑕疵
    ，則在未究明事實真象前，遽採為論罪科刑之根據，即難認
    為適法。
三、本件公訴人認被告乙○○、戊○○及丁○○就前揭事實，共
    同涉犯有侵占罪嫌，無非以告發人丙○○之指訴，及卷附之
    春億公司投保南山人壽保險股份有限公司團體意外傷害保險
    要保書（含明細表）乙份、切結書共八紙、相驗屍體證明書
    乙紙、收據及同意書各乙紙、春億公司二樓辦公室草圖乙紙
    、轉帳傳票及存摺乙份等，為其所憑論據。
四、訊之被告乙○○、戊○○及丁○○均堅決否認有共同侵占春
    億公司員工曾成孔保險金五十萬元之犯行，被告乙○○辯稱
    ：曾成孔發生事情時，伊根本不在國內。保險金後來存到公
    司之銀行帳戶內，前後不到一星期時間。當初是丙○○指示
    要存丁○○之帳戶，丙○○說要作為員工福利金，存入後，
    伊有看到傳票，那時才知道已經存進去等語；被告戊○○辯
    稱：當初丙○○告訴伊，守衛曾成孔車禍身故，要伊處理曾
    成孔保險及其他問題，丙○○指示伊，要伊交代丁○○存到
    帳戶內，作為職工福利之用，丁○○把錢放到公司保險櫃內
    ，之後就存到春億公司帳戶，因為公司缺錢使用，才會因為
    丙○○之指示，存入公司帳戶內。又伊等於一月十三日才拿
    到錢（保險金），同月十八日，伊等就入到公司帳戶內，顯
    見伊三人無侵占意圖等語；被告丁○○辯稱：伊在公司做事
    一直很認真，沒有侵占別人財產，伊職務原來是負責零用金
    出納，當會計課長後便做會計帳務稽核。曾成孔死亡，公司
    的人都知道，後來戊○○拿五十萬元給伊，說要存到伊帳戶
    內，做為職工福利金，伊問戊○○為什麼存到伊帳戶，但戊○○並沒有說得很清楚。以前公司金錢沒有存到伊帳戶之情
    形，伊也沒有處理過職工福利金，伊從來沒有想過侵占別人
    的保險金等語。
五、經查：
  (一)春億公司於八十八年二月十二日，為員工投保團體意外傷害
    保險，由春億公司繳納保險費。嗣於同年十二月十九日，春
    億公司員工曾成孔因車禍意外死亡，保險金計一百萬元，於
    八十九年由曾成孔之大陸配偶施文豔向保險公司具領後，其
    中五十萬元交由被告戊○○，戊○○再交予丁○○置於保險
    櫃中，俟於八十九年一月十八日，丁○○再將之存入春億公
    司彰化銀行西臺南分行之帳戶內等情，迭據告發人丙○○指
    訴綦詳，且被告乙○○、戊○○及丁○○等三人均不否認上
    情，復有南山人壽保險股份有限公司團體意外傷害保險要保
    書（含明細表）乙份及相驗屍體證明書、彰化商業銀行西臺
    南分行轉帳傳票及存摺各乙紙為憑，此部分事實足堪認定。
  (二)告發人丙○○於原審審理時雖證稱：曾成孔喪葬及保險金事
    宜都是乙○○處理，伊沒有處理。伊知道曾成孔家屬只有領
    五十萬元保險金，係因被告乙○○告訴伊的，當天下午家屬
    領完五十萬元保險金後，被告乙○○才告訴伊，被告乙○○
    還說另外五十萬元寄放在（公司）帳號裡面，如果有急用時
    ，再拿出來用。關於轉帳傳票上所載五十萬元部分，如果伊
    瞭解這五十萬元係曾成孔之保險金，伊就不會蓋章，因這五
    十萬元與其他報表帳目放在一起，沒有人跟伊特別強調這是
    曾成孔之保險金，所以伊才會蓋章。因為被告乙○○、戊○○、丁○○後來都沒有再向伊報告，伊心裡想這五十萬元一
    定被被告三人所侵占云云。然依卷附之切結書八紙，可知春
    億公司繳交保險費，為員工投保團體意外傷害保險，約定「
    非因公務造成職業災害或意外等情事發生，公司就其保險金
    給予百分之五十之補償」乙節，有同為檢舉人王明隆所立之
    切結書影本在卷足憑，應非虛妄不實，則春億公司員工曾成
    孔因車禍意外死亡，既符合所約定之保險事故「非因公務造
    成職業災害或意外等情事發生」之情形，則春億公司依切結
    書上所載，就其保險金一百萬元之百分之五十（即五十萬元
    ）補償給予曾成孔之大陸配偶施文豔，另五十萬元歸春億公
    司所有，於渠等間之約定並無違背。
  (三)參以被告乙○○於原審及本院審理時陳稱：伊於八十八年十
    二月十日到八十八年十二月二十四日出國，而春億公司員工
    曾成孔係於八十八年十二月十九日死亡，五十萬元保險金係
    八十九年一月十八日，匯進春億公司彰化銀行帳戶等語，並
    提出其護照影本乙份為證，經核屬實，則被告乙○○在該段
    期間既非在國內，即難認其有何如告發人所指之曾成孔保險
    金由被告乙○○處理，被告乙○○並告訴伊曾成孔家屬僅領
    五十萬元保險金，另外五十萬元寄放在（春億公司）帳號之
    情節，告發人此部分之指述，亦顯與事實不符，難以採信。
  (四)又徵之春億公司員工曾成孔於八十九年十二月十九日發生保
    險事故，嗣由曾成孔之大陸配偶施文豔向保險公司具領保險
    金，被告戊○○旋交予丁○○置於公司保險櫃中，而被告丁○○於八十九年一月十八日即將之存入春億公司彰化銀行西
    臺南分行之帳戶內，苟被告戊○○、丁○○真有意侵占上開
    五十萬元之保險金，豈有將之放置於公司，並於保險事故發
    生後一月之內，即將之存入春億公司帳戶內供公司支付帳款
    之理？足證告發人所指被告三人共同侵占上開保險金乙節，
    並非實情。
六、綜上所述，春億公司員工曾成孔於八十九年十二月十九日發
    生保險事故，經其大陸配偶施文豔向保險公司具領保險理賠
    一百萬元後，依法將五十萬元交予春憶公司充福利金，而該
    筆五十萬元確實存在公司帳戶，並未被挪用，且無任何事證
    足以證明該筆款項曾被侵占後再行歸還，被告等人自無侵占
    公司或死者曾成孔保險金之情事。此外，復查無其他積極證
    據，足以證明被告乙○○、戊○○及丁○○就前揭事實，確
    有如公訴人所指之侵占罪嫌，揆諸首揭說明，尚屬不能證明
    被告乙○○、戊○○及丁○○等人犯罪。原審因予諭知無罪
    ，經核於法並無不合，檢察官上訴意旨，仍執前詞，指摘原
    判決不當，為無理由，應予駁回。
據上論斷，應依刑事訴訟法第三百六十八條，判決如主文。
本案經檢察官蘇南桓到庭執行職務。
中　　華　　民　　國　　94　　年　　9 　　月　　20　　日
                  刑事第二庭    審判長法　官　葉居正
                                      法　官　高明發
                                      法　官　李文福
以上正本證明與原本無異。
不得上訴。
　　　　　　　　　　　　　　　　　　　書記官　李良倩
中　　華　　民　　國　　94　　年　　9 　　月　　21　　日
附錄法條：
刑法第二百十五條
 (業務上文書登載不實罪)
從事業務之人，明知為不實之事項，而登載於其業務上作成之文
書，足以生損害於公眾或他人者，處三年以下有期徒刑、拘役或
五百元以下罰金。
刑法第二百十六條
 (行使偽造變造或登載不實之文書罪)
行使第二百十條至第二百十五條之文書者，依偽造、變造文書或
登載不實事項或使登載不實事項之規定處斷。
附表一：（業務上登載不實文書〈香港ＣＯＲＥＬ公司〉部分）
┌──┬──────┬─────┬──────┬─────┬──────┐
│編號│所載客戶名稱│文書名稱  │貨單編號或  │出貨日期  │備    註    │
│    │            │          │指令單號    │（民國）  │            │
├──┼──────┼─────┼──────┼─────┼──────┤
│一  │COREL LTD   │成品出庫單│          │        │共二十五紙  │
│    │            │          │0000-0000000│九十年七月│            │
│    │            │          │2001至2009、│二日      │            │
│    │            │          │          │        │            │
│    │            │          │0000-0000000│九十年七月│            │
│    │            │          │3001至3005、│三日      │            │
│    │            │          │          │        │            │
│    │            │          │0000-0000000│九十年七月│            │
│    │            │          │9001至9011  │九日      │            │
├──┼──────┼─────┼──────┼─────┼──────┤
│二  │COREL LTD   │指令匯總表│A1至A148    │          │共四紙      │
├──┼──────┼─────┼──────┼─────┼──────┤
│三  │COREL LTD   │出貨明細表│A1至A35   │九十年六│指令匯總表│
│    │            │          │            │月三十日  │編號A1至A35 │
│    │            │          │            │          │共三十五紙  │
│    │            │          │A36至A67  │九十年七│指令匯總表│
│    │            │          │            │月二日    │編號A36至A67│
│    │            │          │            │          │共三十二紙  │
│    │            │          │A68至A114 │九十年七│指令匯總表│
│    │            │          │            │月二、三日│編號A68至   │
│    │            │          │            │          │A114共四十七│
│    │            │          │            │          │紙          │
│    │            │          │A115至A148│九十年七│指令匯總表│
│    │            │          │            │月三、五、│編號A115至  │
│    │            │          │            │六日      │A148共三十四│
│    │            │          │            │          │紙          │
└──┴──────┴─────┴──────┴─────┴──────┘
附表二：（業務上登載不實文書〈華興公司〉部分）
┌──┬──────┬─────┬──────┬─────┬──────┐
│編號│所載客戶名稱│文書名稱  │貨單編號或  │出貨日期  │備    註    │
│    │            │          │指令單號    │（民國）  │            │
├──┼──────┼─────┼──────┼─────┼──────┤
│一  │華興變壓器製│成品出庫單│          │        │共十四紙    │
│    │造廠有限公司│          │0000-0000000│九十年七月│            │
│    │            │          │4001至4008  │四日      │            │
│    │            │          │          │        │            │
│    │            │          │0000-0000000│九十年七月│            │
│    │            │          │9012至9017  │九日      │            │
├──┼──────┼─────┼──────┼─────┼──────┤
│二  │華興變壓器製│指令匯總表│B1至B74     │          │共三紙      │
│    │造廠有限公司│          │            │          │            │
├──┼──────┼─────┼──────┼─────┼──────┤
│三  │華興變壓器製│出貨明細表│B1至B2    │九十年七│指令匯總表│
│    │造廠有限公司│          │            │月四日    │編號B1至B2  │
│    │            │          │            │          │共二紙      │
│    │            │          │B3至B38   │九十年六│指令匯總表│
│    │            │          │            │月二十七日│編號B3至B38 │
│    │            │          │            │、七月三日│共三十六紙  │
│    │            │          │B39至B53  │九十年七│指令匯總表│
│    │            │          │            │月四日    │編號B39至B53│
│    │            │          │            │          │共十五紙    │
│    │            │          │B54至B74  │九十年七│指令匯總表│
│    │            │          │            │月七日    │編號B54至B74│
│    │            │          │            │          │共二十一紙  │
└──┴──────┴─────┴──────┴─────┴──────┘
附表三：（春億公司關於附表一、二出貨情形）
┌──┬────┬────┬────┬────┬────────────┐
│編號│出貨時間│出貨地點│數  量  │出貨方式│備          註          │
│    │        │或公司  │        │        │                        │
├──┼────┼────┼────┼────┼────────────┤
│一  │九十年七│高雄縣仁│十一萬六│乙○○於│記載由「春億公司」出貨  │
│    │月二日至│武工業區│千九百七│九十二年│ 予「香港ＣＯＲＥＬ公司 │
│    │同年七月│工業二路│十四點九│六月三十│」及「華興公司」。      │
│    │九日    │二十五之│公斤    │日至同年│                        │
│    │        │一號（錩│        │七月九日│                        │
│    │        │霖企業股│        │，指示業│                        │
│    │        │份有限公│        │務部副理│                        │
│    │        │司倉庫）│        │郭若君開│                        │
│    │        │        │        │立指令匯│                        │
│    │        │        │        │總表（包│                        │
│    │        │        │        │括出貨明│                        │
│    │        │        │        │細表）及│                        │
│    │        │        │        │成品出庫│                        │
│    │        │        │        │單。    │                        │
│    │        │        │        │（詳如上│                        │
│    │        │        │        │附表一、│                        │
│    │        │        │        │二所示）│                        │
└──┴────┴────┴────┴────┴────────────┘
附表四：（被告乙○○被訴侵占漆包線部分）
┌──┬────┬────┬────┬────┬────────────┐
│編號│出貨時間│出貨地點│數  量  │出貨方式│備          註          │
│    │        │或公司  │        │        │                        │
├──┼────┼────┼────┼────┼────────────┤
│一  │九十年六│臺南縣新│二十幾噸│無記載  │原係乙○○「寄放」於惠│
│    │月間    │化鎮惠達│        │        │  達公司，嗣於九十年八月│
│    │        │塑膠股份│        │        │  中旬由乙○○僱工運走，│
│    │        │有限公司│        │        │  僅餘留一噸半於惠達公司│
│    │        │倉庫（下│        │        │  。                    │
│    │        │稱惠達公│        │        │                        │
│    │        │司）    │        │        │其中十噸交由華榮電纜工│
│    │        │        │        │        │  業有限公司抵償債務約九│
│    │        │        │        │        │  十萬元。              │
│    │        │        │        │        │                        │
│    │        │        │        │        │                        │
│    │        │        │        │        │其中十噸交由協盛貿易股│
│    │        │        │        │        │  份有限公司抵償債務約九│
│    │        │        │        │        │  十萬元。              │
│    │        │        │        │        │                        │
│    │        │        │        │        │                        │
│    │        │        │        │        │剩餘一噸半交由惠達公司│
│    │        │        │        │        │  抵償債務，並立有和解協│
│    │        │        │        │        │  議書乙紙。            │
├──┼────┼────┼────┼────┼────────────┤
│二  │九十年七│高雄縣仁│十一萬六│被告林金│上開貨品嗣於九十年七月  │
│    │月二日至│武工業區│千九百七│河指示業│十一日泡水，成瑕庛品，  │
│    │同年七月│工業二路│十四點九│務部副理│折價後，春億公司以五百  │
│    │九日    │二十五之│公斤    │郭若君開│二十八萬一千四百二十七  │
│    │        │一號（錩│        │立成品出│元賣給良春企業有限公司  │
│    │        │霖企業股│        │庫單及指│。                      │
│    │        │份有限公│        │令匯總表│                        │
│    │        │司倉庫）│        │（包括出│                        │
│    │        │        │        │貨明細表│                        │
│    │        │        │        │）。    │                        │
└──┴────┴────┴────┴────┴────────────┘
附表五：（被告乙○○被訴侵占伸線眼模部分）
┌──┬────┬────┬────┬────┬────────────┐
│編號│搬運時間│存放地點│數  量  │搬運方式│備          註          │
├──┼────┼────┼────┼────┼────────────┤
│一  │九十年七│臺南市東│四千多粒│由乙○○│其中二千七百二十八粒，│
│    │月十一日│區○○街│        │自「春億│  於九十年八月十六日，以│
│    │晚上八時│十五巷廿│        │公司」包│  每粒一千元計算，抵償大│
│    │許      │一號（林│        │裝後，載│  亞電纜股份有限公司債務│
│    │        │金河住處│        │運上址存│  二百七十二萬元，並有發│
│    │        │）      │        │放。    │  票及成品出庫單各乙紙可│
│    │        │        │        │        │  證。                  │
│    │        │        │        │        │其中五百五十粒，於九十│
│    │        │        │        │        │  年九月四日，在楊丕銘律│
│    │        │        │        │        │  師事務所，交由中良實業│
│    │        │        │        │        │  股份有限公司抵償債務，│
│    │        │        │        │        │  並立有協議書乙紙可證。│
│    │        │        │        │        │其中四百九十六粒，於九│
│    │        │        │        │        │  十年九月十四日，在楊丕│
│    │        │        │        │        │  銘律師事務所，交由其美│
│    │        │        │        │        │  精密工業股份有限公司抵│
│    │        │        │        │        │  償債務，並立有協議書乙│
│    │        │        │        │        │  紙可證。              │
└──┴────┴────┴────┴────┴────────────┘
